【裁判字號】    98,易,114
【裁判日期】    980331
【裁判案由】    詐欺
【裁判全文】
臺灣臺南地方法院刑事判決               98年度易字第114號
公  訴  人  臺灣臺南地方法院檢察署檢察官
被      告  甲○○
                    樓
上列被告因詐欺案件，經檢察官提起公訴（97年度偵緝字第1006
號），被告於準備程序期日就被訴事實為有罪陳述，本院合議庭
裁定由受命法官獨任進行簡式審判程序，判決如下：
    主  文
甲○○犯幫助詐欺取財罪，累犯，處有期徒刑肆月。如易科罰金
，以新臺幣壹仟元折算壹日。
    事  實
一、甲○○前於民國91年間，因犯侵占罪，經本院判處有期徒刑
    8月，緩刑3年確定。緩刑期間，復犯妨害風化罪，再經本院
    判處有期徒刑5月確定。經撤銷緩刑，兩罪接續執行，甫於
    94年11月1日假釋出監，假釋期間至94年11月22日期滿，未
    經撤銷假釋，其未執行之刑，以已執行論。猶不知悔改，應
    可預見提供金融帳戶予他人使用，有可能遭詐騙集團作為詐
    欺被害人匯入款項之用，竟仍不違背其本意，基於幫助他人
    詐欺取財之不確定故意，於96年11月16日至同年月28日間某
    日，在臺南市立體育場附近，以新台幣（以下同）4,000元
    之代價，將其向第一商業銀行竹溪分行帳號00000000000號
    及合作金庫東台南分行帳號0000000000000000號之存摺、提
    款卡及密碼，出售予林秉鋒，以提供詐騙集團作為該集團詐
    欺取財之工具。嗣該詐騙集團取得甲○○所提供之帳戶存摺
    、金融卡及密碼後，即由自己或所屬不法集團成員基於意圖
    為自己不法所有之犯意聯絡，分別於：
    (一)於96年11月28日11時許，以電話向丁○○佯稱其因汽車超
      速案件，資料遭冒用，須將所有存款繳入指定帳戶管理，
      丁○○因而陷於錯誤，依其指示，將94萬元存入甲○○第
      一商業銀行竹溪分行帳戶內。
   (二)又於96年12月1日14時許，以電話向丙○○佯稱其購物轉帳
     方式有誤，需取消分期付款，丙○○因而陷於錯誤，依詐
     騙集團指示操作提款機而轉帳6,070元至甲○○合作金庫東
     台南分行之帳戶內。
二、案經臺南市警察局第一分局、第二分局分別報請臺灣臺南地
    方法院檢察署檢察官偵查起訴。
    理  由
一、本案被告甲○○所犯係死刑、無期徒刑、最輕本刑為三年以
    上有期徒刑以外之罪，亦非屬高等法院管轄之第一審案件，
    其於準備程序程序進行中就被訴事實為有罪之陳述，經法官
    告知簡式審判程序之旨，並聽取公訴人及被告之意見後，由
    合議庭裁定進行簡式審判程序，故不受同法第一百五十九條
    第一項、第一百六十一條之二、第一百六十一條之三、第一
    百六十三條之一及第一百六十四條至第一百七十條所規定證
    據能力認定及調查方式之限制，合先敘明。
二、訊據被告甲○○對於上開事實坦承不諱，核與被害人丁○○
    、丙○○於警詢時指訴相符，並有第一商業銀行匯款單、第
    一商業銀行存款明細、郵局轉帳收據、合作金庫銀行帳戶申
    請書及合作金庫銀行交易資料查詢單在卷足稽，被告上開自
    白與事實相符，自堪採信。
三、又目前詐欺集團蒐購或使用人頭帳戶做為出入帳戶，並以金
    融卡提領犯罪所得，以逃避檢警之追緝，乃眾所周知之事實
    。社會上一般人防詐之意識高漲，想要從事詐騙者必使出相
    當方法，始能有所得。犯罪者自不可能將費盡心力才詐得之
    金錢，存入自己無法確實掌控之帳戶內，否則將無法確保該
    帳戶名義人不會在受騙者匯入款項後，突然將該帳戶或提款
    卡掛失凍結或變更印鑑、密碼，致使犯罪者無法從該帳戶內
    領出犯罪所得，甚至由帳戶名義人將帳戶內之款項提領一空
    之情形發生。是以犯罪者欲以他人帳戶供作款項出入之帳戶
    ，當會先徵得帳戶所有人之同意，並確知金融卡密碼後，才
    予使用。衡諸上開被害人丁○○、丙○○存入款項至上開帳
    戶後，該存入之款項隨即遭領取，有上開銀行交易明細資料
    在卷可憑。被告又未能就詐騙者何以膽敢放心使用該帳戶一
    節，為任何合理之說明。衡諸前述事理常情，堪認該詐欺取
    財之人，於向被害人實施詐欺取財時，確有把握該帳戶不會
    遭帳戶所有人掛失止付。而此等確信，確因被告販賣帳戶所
    致。參之一般國人向金融機構開設帳戶，並無任何法令限制
    ，若係正當用途，大可光明正大，自行申請供己使用，何必
    向他人收集？再者，帳戶之用途係用來存提款項，而存摺、
    金融卡等均係個人重要之物件，並具有一定金融交易目的及
    識別意義，一旦有人收集他人帳戶及上開物品供做不明使用
    ，依一般認知，必是隱身幕後之使用人欲利用人頭帳戶掩飾
    犯行免於遭人追查，自極易於令人有與不法犯罪之目的相關
    之合理懷疑。又近來利用各種名義詐欺或恐嚇取財之犯罪類
    型層出不窮，該等犯罪，多數均係利用他人帳戶作為恐嚇取
    財或詐欺所得財物之出入帳戶，不僅廣為媒體所披載，亦經
    政府一再宣導提醒注意，尤以現今各地金融機構所設自動提
    款機莫不設定轉帳之警示畫面，或張貼警示標語，促請使用
    大眾注意，則被告縱使無法確知其所提供之帳戶，係遭他人
    用以對被害人詐欺取財，亦無法確知取得帳戶之人係以何種
    方法於何時地為詐欺取財之具體內容，惟對於其所提供之上
    揭帳戶，將遭人作為詐欺取財犯行所得財物匯入及提領之工
    具使用，應有概括之認識，且可預見其發生。
四、按刑法上之故意，分為直接故意（確定故意）與間接故意（
    不確定故意），「行為人對於構成犯罪之事實，明知並有意
    使其發生者」為直接故意；「行為人對於構成犯罪之事實，
    預見其發生而其發生並不違背其本意者」為間接故意。而間
    接故意與有認識的過失之區別，在於二者對構成犯罪之事實
    雖均預見其能發生，但前者對其發生並不違背其本意，後者
    則確信其不發生。茲查，金融機構帳戶可供款項之存匯、提
    領，一般人均可輕易申請開設，並無任何資格條件之限制，
    如非為供不法使用，匿飾真實身份，自得以自己名義為申請
    ，何須使用他人之金融機構帳戶？被告身為成年人，對此通
    常生活經驗常識，豈有不知之理，惟其竟將其所有上開帳戶
    之存摺、金融卡及密碼提供予不法集團成員，顯見被告對於
    該不法集團成員使用上開帳戶遂行詐騙他人財物之犯行，預
    見其發生而其發生並不違背其本意，故被告應具有幫助他人
    犯財產犯罪之不確定故意至臻明確。事證明確，被告犯行洵
    堪認定。
五、論罪科刑之理由：
  (一)被告甲○○提供上開帳戶予他人為財產犯罪使用，並無證據
    證明其有參與財產犯罪之行為，或有與本件不法集團成員有
    何犯意聯絡，是被告基於幫助詐欺之意思，參與構成要件以
    外之行為，為幫助犯。核其所為，係犯刑法第30條第1項前
    段、第339條第1項之幫助詐欺取財罪。被告有如事實欄所示
    前科，有臺灣高等法院前案查註紀錄表在卷可稽。其於有期
    徒刑執行完畢後，五年以內故意再犯本案有期徒刑以上之罪
    ，為累犯，應加重其刑。又被告係幫助犯，應依幫助犯之例
    ，減輕其刑，並先加後減之。爰審酌被告出售上開帳戶予犯
    罪集團使用助長犯罪，增加被害人尋求救濟之困難，並使犯
    罪之追查趨於複雜；並致被害人丁○○、丙○○分別受有
    940,000元及6,070元之財產損害。惟已坦承犯罪，犯後態度
    尚稱良好等一切情狀，量處如主文所示之刑，並諭知易科罰
    金之折算標準。
  (二)本件被告幫助之不法集團成員就所為詐欺取財犯行固具有犯
    意聯絡與行為分擔，惟幫助犯係從犯，從屬正犯而成立，刑
    法上既無「共同幫助」之情，則被告所為之前揭幫助詐欺取
    財犯行，當亦無「幫助共同」之可言（司法院70廳刑一字第
    1104號函參照），附此敘明。
  (三)上開帳戶之存摺、金融卡連同密碼，業據被告交付予真實姓
    名、年籍均不詳之人後不知所蹤，且均未據扣案，復無證據
    證明尚屬存在，爰均不予宣告沒收，併為敘明。
六、依刑事訴訟法第299條第1項前段、第273條之1第1項，刑法
    第339條第1項、第30 條第1項前段、第2項、第47條第1項、
    第41條第1項前段，刑法施行法第1條之1判決如主文。
本案經檢察官乙○○到庭執行職務。
中    華    民    國    98    年    3     月    31    日
                  刑事第一庭    法  官  林英志
以上正本證明與原本無異
如不服本判決應於收受本判後10日內向本院提出上訴書狀，並應
敘述具體理由。如未敘述上訴理由者，應於上訴期間屆滿後20日
內向本院補提理由書狀（均須按他造當事人之人數附繕本）「切
勿逕送上級法院」。
                                書記官  田富蓉
中    華    民    國    98    年    3     月    31    日
附錄本案論罪科刑法條全文：
中華民國刑法第339條
意圖為自己或第三人不法之所有，以詐術使人將本人或第三人之
物交付者，處5年以下有期徒刑、拘役或科或併科1千元以下罰金
。
以前項方法得財產上不法之利益或使第三人得之者，亦同。
前二項之未遂犯罰之。


司法院資訊處製作；財團法人民間司法改革基金會備份。
